【裁判字號】    95,訴,1490
【裁判日期】    951228
【裁判案由】    給付借款
【裁判全文】
臺灣臺南地方法院民事判決              95年度訴字第1490號
原      告  有限責任臺南第三信用合作社
法定代理人  丙○○
訴訟代理人  乙○○
被      告  甲○○
上列當事人間請求給付借款事件，經本院於民國95年12月20日言
詞辯論終結，判決如下：
    主  文
被告應給付原告新台幣伍拾伍萬陸仟陸佰參拾捌元，及自民國九
十五年六月四日起至清償日止，按年息百分之六點一四計算之利
息，並自民國九十五年七月五日起至清償日止，其逾期在六個月
以內者，按上開利率百分之十，逾期超過六個月者，就超過部分
按上開利率百分之二十加計之違約金。
訴訟費用由被告負擔。
    事 實 及 理 由
一、原告起訴主張：訴外人張夢標即煜瑋水電企業社邀同被告甲
    ○○為連帶保證人，於民國95年1月4日向原告借貸新台幣（
    下同）600,000元，約定借款期限為5年，自95年1月4日起至
    100年1月4日止，於借用後分期按月於每月4日平均攤還本息
    ，借款利息按原告基準利率加碼年息百分之3.13機動調整（
    借貸時為年息百6.05，嗣後於95年4月1日調整為年息百分之
    6.14），並約定借款人如有一期未履行時，即視為債務全部
    到期，需全部一次清償本息，且被告如有逾期償還本息時，
    除按原約定利率計息外，逾期六個月以內者，按上開約定利
    率百分之十，逾期超過六個月以上者，按約定利率百分之二
    十加計之違約金。至訴外人張夢標即煜瑋水電企業社基於前
    開契約所負之一切債務，連帶保證人即被告甲○○並均願負
    連帶清償責任。詎訴外人張夢標即煜瑋水電企業社僅按期繳
    付本息至95年6月3日，尚欠借貸本金556,638元及自95年6月
    4日起算之約定利息及違約金迄未清償，依約借款人已喪失
    期限利益，應一次全部清償，然經原告屢次催討，借款人及
    被告均無置理，為此爰依兩造前揭連帶保證契約之法律關係
    提起本件訴訟，並聲明：被告應給付上開借貸本金556,638
    元，及自95年6月4日起至清償日止，按年息百分之6.14計算
    之利息，並自95年7月5日起至清償日止，其逾期在六個月以
    內者，按上開利率百分之十，逾期超過六個月者，就超過部
    分按上開利率百分之二十加計之違約金；被告則以：因伊弟
    張夢標欲向原告借款而請被告幫忙，故借款是伊弟張夢標所
    借，伊僅是連帶保證人，且伊於借據上簽名時，文件上之借
    款條件伊看不清楚，不能課伊連帶責任，況且原告應向伊弟
    求償，不得逕向被告請求本件債務等語，資為抗辯。
二、查原告主張之事實，業據提其出與其所述相符之借據一份、
    授信約定書一份、放款支出傳票二份、存款憑條二份、帳款
    交易查詢單二份等文件為證，被告對上開文件之真正均無爭
    執，然仍以前詞置辯。惟按保證債務之所謂連帶，係指保證
    人與主債務人負同一債務，對於債權人各負全部給付之責任
    者而言，此就民法第272條第1項規定連帶債務之文義參照觀
    之甚明。故連帶保證與普通保證不同，縱使無民法第746條
    （先訴抗辯權之喪失）所揭之情形，亦不得主張同法第745
    條關於先訴抗辯之權利。是以，連帶保證人應與主債務人負
    同一清償責任，而債權人對於主債務人就實行擔保物權受清
    償，或起訴請求保證人清償，既得擇一行使，則對於與主債
    務人負同一清償責任之連帶保證人，自亦得擇一請求（參最
    高法院45年台上字第1426號、69年台上字第1924號判例意旨
    ）。今被告既自承伊係擔任伊弟張夢標之連帶保證人，借據
    上之借款金額「陸拾萬」元復由借款人自行書寫，被告並在
    連帶保證人欄下親自簽名用印，揆諸前揭判例意旨說明，原
    告本得對主債務人（即訴外人張夢標即煜瑋水電企業社）及
    擔任連帶保證人之被告同時或先後請求全部或一部之給付，
    縱原告未曾於向主債務人求償無結果前，即逕向被告請求清
    償本件債務，亦難指其有何違失，則被告又何能於簽約時表
    明同意擔任伊弟張夢標之連帶保證人後，嗣於主債務人違約
    時即欲卸免其連帶保證之責？是被告前揭辯解顯無足取，應
    認原告之主張為實在。
三、從而，原告基於兩造連帶保證契約之法律關係，訴請被告給
    付如主文所示之本金、利息及違約金等情，即屬有據，應予
    准許。
四、據上論結，本件原告之訴為有理由，依民事訴訟法第78條，
    判決如主文。
中    華    民    國    95    年    12    月    28    日
                  民事第三庭    法  官  林彥君
以上正本係照原本作成
如對本判決上訴，須於判決送達後20日內向本院提出上訴狀
中    華    民    國    95    年    12    月    28    日
                                書記官  張豐榮


司法院資訊處製作；財團法人民間司法改革基金會備份。
